【裁判字號】    91,訴,1696
【裁判日期】    920305
【裁判案由】    分割共有物
【裁判全文】
臺灣高雄地方法院民事判決                        九十一年度訴字第一六九六號
    原      告  辛○○
    訴訟代理人  呂富田  律師
                黃宏綱  律師
    被      告  庚○○
                癸○○
    訴訟代理人  楊申田律師
    被      告  乙○○        .
                丙○○        .
                丁○○        .
                甲○○        .
                己○○        .
                戊○○○      .
    右六人共同
    訴訟代理人  壬○○        .
右當事人間請求分割共有物事件，本院判決如左：
    主    文
被告應就坐落高雄縣路竹鄉○○段第三○八之九地號、地目建、面積二千三百二十八
平方公尺土地，辦理更正登記面積為二千二百三十三平方公尺。
兩造共有前項土地，其分割方法為：如附圖所示Ｊ部分面積四百八十平方公尺，分歸
原告取得；如附圖所示Ａ部分面積四百四十三平方公尺及Ｈ部分面積三十七平方公尺
，分歸被告庚○○、癸○○各按應有部分二分之一比例保持共有；如附圖所示Ｇ部分
面積八十五平方公尺、Ｉ部分面積三百九十平方公尺及Ｆ部分面積四百八十六平方公
尺，分歸被告乙○○、丙○○、丁○○、戊○○○各按應有部分八分之一與被告甲○○、己○○各按應有部分四分之一比例保持共有；如附圖所示Ｂ部分面積一百五十平
方公尺及Ｅ部分面積一百六十二平方公尺，由原告按應有部分四分之一、被告庚○○
、癸○○、甲○○、己○○各按應有部分八分之一、被告乙○○、丙○○、丁○○、
戊○○○各按應有部分十六分之一比例繼續保持共有。
訴訟費用由被告庚○○、癸○○、甲○○、己○○各負擔八分之一，被告乙○○、丙○○、丁○○、戊○○○各負擔十六分之一，餘由原告負擔。
    事  實  及  理  由
一、本件原告主張：坐落於高雄縣路竹鄉○○段第三○八之九地號、地目建、面積登
    記為二千三百二十八平方公尺土地（下稱系爭土地），為兩造所共有，伊之應有
    部分為四分之一，被告庚○○、癸○○、甲○○、己○○之應有部分各為八分之
    一，被告乙○○、丙○○、丁○○、戊○○○之應有部分則各為十六分之一，兩
    造就系爭土地並無不分割之約定，亦無依使用目的不能分割之情形，然雙方無法
    協議分割。又系爭土地經地政機關複丈測量結果面積為二千二百三十三平方公尺
    ，超出法定公差，依法應辦理更正登記。爰聲明請求命被告辦理更正面積登記，
    及如主文所示分割方法之判決等語。
二、被告庚○○、癸○○（下稱庚○○等人）則以：因伊等所居住之三合院、樓房均
    坐落於如附圖所示之Ａ部分，為求能與新生路相通，及土地之整體利用，希望能
    分得Ａ、Ｇ部分土地，且分割後仍願保持共有等語為抗辯。
三、被告乙○○、丙○○、丁○○、戊○○○、甲○○、己○○（下稱乙○○等人）
    則以：伊等之應有部分合計有二分之一，且系爭土地面積新生路部分較有使用利
    益，除分得附圖所示Ｉ、Ｆ部分外，亦希望分得面臨新生路之Ｇ部分土地，另分
    割後仍願維持共有等語為抗辯。
四、原告主張系爭土地為兩造所共有，其應有部分為四分之一，被告庚○○、癸○○
    、甲○○、己○○之應有部分各為八分之一，被告乙○○、丙○○、丁○○、戊○○○之應有部分則各為十六分之一，且編為建地，依物之使用目的並無不能分
    割之情形，兩造亦無不為分割之約定，惟無法達成分割協議；又系爭土地原登記
    面積為二千三百二十八平方公尺，經複丈測量結果面積為二千二百三十三平方公
    尺，超出法定公差，而應辦理更正登記等情，業據其提出地籍圖謄本、土地登記
    謄本各乙份為證，且有高雄縣路竹地政事務所之複丈成果圖在卷可稽，並為被告
    所不爭執及同意辦理更正登記，則原告訴請被告辦理面積更正登記及裁判分割，
    自屬有據。
五、次按定共有物之分割方法，應由法院依民法第八百二十四條命為適當之分配，其
    中應參酌當事人之聲明、共有物之性質、經濟效用及全體共有人之利益等因素公
    平決定之；又依最高法院六十九年度台上字第一八三一號判例意旨，如部分共有
    人於分割後仍願維持共有關係，自得允其就分得部分繼續保持共有。經查：
（一）系爭土地乃係一狹長方形土地，西面較窄，且面臨較為熱鬧之高雄縣路竹鄉○○路十二米道路，側面較長，緊鄰六米寬之新生路二巷，如附圖所示Ｂ部分，
      有訴外人林文輝及林文進各自所有之自用二層樓房二棟，Ｇ部分為空地，Ａ部
      分有林廷圭等人共有之三層樓房及紅瓦屋三合院各乙棟，其中該三層樓房正面
      面臨新生路，側面緊鄰新生路二巷，並可藉由後門與側鄰新生路二巷之三合院
      相通，三合院後即為如附圖所示Ｈ、Ｉ、Ｊ、Ｆ部分之空地，其上有些許芒果
      樹及一座小型雞舍，Ｅ部分則為訴外人林中山所有之三層樓房等情，業據本院
      會同地政人員履勘現場查明屬實，並有勘驗筆錄、現場照片及地政人員測量後
      製作之複丈成果圖在卷可稽，且均為兩造所不爭執。
（二）附圖所示Ｂ、Ｅ部分，因已供第三人建屋使用，兩造均同意分割後仍繼續按原
      應有部分比例保持共有，又庚○○等人及乙○○等人亦均陳明就分得之部分仍
      願維持共有，自應准許。另系爭土地面臨新生路部分，約可建造四棟房屋，其
      中Ｂ部分已由訴外人林文輝等人建造兩棟使用，庚○○等人亦建造一棟使用，
      則如再將Ｇ部分之八十五平方公尺土地分歸庚○○等人取得，不僅使其分得之
      面積合計為五百二十八平方公尺，超過應分得之四百八十五平方公尺，亦使乙○○等人未能分得面臨十二米道路之新生路部分，並非適當（至原告則同意不
      分得面臨新生路之土地）。至庚○○等人雖陳稱若將Ｇ部分分歸乙○○等人取
      得，將使伊等所有之三合院無對外聯絡之道路，且Ｇ部分土地地勢較高，三合
      院坐落位置地勢較低，會有積水問題等語。惟查，庚○○等人所有之三合院，
      其坐落位置係側鄰新生路二巷，可經由該巷通往新生路，況該三合院與其現有
      面臨新生路之三層樓房後門相通，並無通行之困擾；而是否會積水，係排水事
      宜，亦與Ｇ部分土地如何分配無涉。本院斟酌上開各情，認將Ｇ部分土地分由
      乙○○等人取得，並於三合院屋後另行劃出三十七平方公尺之土地（即Ｈ部分
      ），由庚○○等人取得，使其得與Ａ部分整體使用，應較為公平適當。另就Ａ
      部分由庚○○等人取得，Ｉ、Ｆ部分由乙○○等人取得，Ｊ部分由原告取得，
      兩造均不爭執，且表同意，爰斟酌土地之使用現況，兩造之意願及分割之公平
      性，而定如主文第二項所示之分割方法。
六、據上論結：原告之訴為有理由，依民事訴訟法第七十八條、第八十五條第一項但
    書，判決如主文。
中      華      民      國    九十二      年      三      月    五      日
                              臺灣高雄地方法院民事第一庭
~B審判長法官  林紀元
~B法      官  陳月雯
~B法      官  蔡川富
右為正本係照原本作成。
如不服本判決，應於送達後廿日內，向本院提出上訴狀並表明上訴理由，如於本判決
宣示後送達前提起上訴者，應於判決送達後十日內補提上訴理由書（須附繕本）。
中      華      民      國    九十二      年      三      月    五      日
~B法院書記官  黃俊凱


司法院資訊處製作；財團法人民間司法改革基金會備份。
